臺灣南投地方法院民事裁定
111年度消債清字第6號
聲  請  人  
即  債務人  松念慈  
代  理  人  石秋玲律師（法律扶助律師）
相  對  人  
即  債權人  臺灣土地銀行股份有限公司

法定代理人  何英明  
代  理  人  張光銘  
相  對  人  
即  債權人  馨琳揚企管顧問有限公司


法定代理人  唐明良  


相  對  人  
即  債權人  勞動部勞工保險局

法定代理人  陳琄    
相  對  人  
即  債權人  和潤企業股份有限公司

法定代理人  劉源森  


相  對  人  
即  債權人  曾碧華  
上列當事人間消費者債務清理事件，聲請人即債務人松念慈聲請
清算，本院裁定如下：
    主  文
聲請人即債務人乙○○自民國111年11月7日下午4時起開始清算程
序。
命司法事務官進行本件清算程序。
    理  由
一、聲請意旨略以：聲請人即債務人（下稱聲請人）有不能清償
    債務之情事，前向本院為前置調解之聲請，但全體相對人即
    債權人（下稱相對人）均未到庭而調解不成立。聲請人目前
    積欠全體相對人債務總額計新臺幣（下同）90萬8,704元，
    復未經法院裁定開始清算程序或宣告破產，依法聲請准予裁
    定清算等語。
二、債務人不能清償債務或有不能清償之虞者，得依本條例所定
    更生或清算程序，清理其債務；債務人對於金融機構負債務
    者，在聲請更生或清算前，應向最大債權金融機構請求協商
    債務清償方案，或向其住、居所地之法院或鄉、鎮、市、區
    調解委員會聲請債務清理之調解；法院開始清算程序之裁定
    ，應載明其年、月、日、時，並即時發生效力，消費者債務
    清理條例（下稱消債條例）第3條、第151條第1項、第83條
    第1項分別定有明文。
三、經查：
　㈠聲請人主張積欠無擔保無優先債務總計90萬8,704元，有不能
    清償債務之情事，於提出本件清算之聲請前，於民國111年3
    月3日以書面向本院聲請前置調解，但全體相對人均未到場
    ，致於111年4月14日調解不成立，業經本院依職權調取本院
    111年度司消債調字第14號前置調解事件卷宗審閱無訛，堪
    認聲請人已依消債條例之規定聲請前置調解未能成立。是以
    ，聲請人據以聲請清算，本院自應綜合聲請人目前全部收支
    及財產狀況，評估是否已不能維持符合人性尊嚴之最基本生
    活條件，而有「不能清償或不能清償之虞」等情：
  ⒈聲請人財產狀況：
　⑴聲請人之臺灣銀行股份有限公司、臺灣土地銀行股份有限公
    司、中華郵政股份有限公司存款各僅2萬1,520元、1元、1萬
    7,077元，名下無財產，另有車牌號碼：000-000號普通重型
    機車、以聲請人為要保人之國泰人壽保險股份有限公司之保
    險商品、以聲請人為被保險人之臺灣人壽保險股份有限公司
    保險商品等情，有聲請人於調解程序中提出之財產及收入狀
    況說明書、全國財產稅總歸戶財產查詢清單、臺灣銀行股份
    有限公司存摺封面及內頁影本，及本院依職權查詢聲請人財
    產之稅務電子閘門財產調件明細表（見調解卷），聲請人於
    清算程序中提出之臺灣銀行股份有限公司、臺灣土地銀行股
    份有限公司、南投中山街郵局存摺封面及內頁影本可查（見
    本院卷第129頁至第131頁、第133頁至第135頁、第137頁至
    第153頁、第227頁），及本院函詢臺灣人壽保險股份有限公
    司、國泰人壽保險股份有限公司分別提供保單相關資料（見
    本院卷第207頁至第211頁、第237頁至第249頁）與本院依職
    權查詢聲請人投保高額壽險網路資料查詢表可查（見本院卷
    第29頁至第32頁）。而聲請人於108至109年度申報所得分別
    為0元、6,742元，亦有108至109年度綜合所得稅各類所得資
    料清單可佐（見調解卷）。
　⑵又聲請人投保臺灣人壽保險股份有限公司之保險商品，要保
    人為社團法人中華基督教救助協會，非聲請人之財產；聲請
    人為要保人之國泰人壽保險股份有限公司保單號碼：000000
    0000、0000000000號保單，均為醫療保險契約，無保單價值
    準備金或解約金，有本院函詢臺灣人壽保險股份有限公司、
    國泰人壽保險股份有限公司分別提供保單相關資料可查（見
    本院卷第207頁至第211頁、第237頁至第249頁）。
　⑶綜上資料，堪信聲請人除臺灣銀行股份有限公司、臺灣土地
    銀行股份有限公司、中華郵政股份有限公司存款2萬1,520元
    、1元、1萬7,077元及車牌號碼：000-000號普通重型機車外
    ，別無其他財產。
　⒉聲請人每月所得：
　　聲請人為82年生，自111年4月起任職於偉裕生技股份有限公
    司擔任兼職作業員，每月平均收入以111年4月、5月之收入2
    萬3,114元、1萬7,024元之平均數額計算，為2萬0,069元【
    計算式：（23,114＋17,024）÷2＝20,069】，另有租金補貼每
    月3,600元等情，業據聲請人提出在職證明書、中華郵政股
    份有限公司內頁影本所示之薪資轉帳記錄、租金補貼轉帳記
    錄可查（見本院卷第223頁、第225頁至第227頁），故聲請
    人之每月固定收入為2萬3,669元(計算式：20,069＋3,600＝23
    ,669)，在無其他資料可推得聲請人有其他收入之情形下，
    本院暫以債務人前開每月收入2萬3,669元，作為計算其目前
    償債能力之依據。
　⒊聲請人每月必要支出及扶養費支出：
  ⑴聲請人陳稱現今每月個人必要支出依最近1年臺灣省最低生活
    費之1.2倍即1萬7,076元計算；另需與配偶曾浩宇平均分擔3
    名未成年子女曾○瑞、曾○怡、曾○晴（99年生、100年生、10
    6年生）之扶養費，每月每人需各支出扶養費6,000元，每月
    個人必要支出及未成年子女扶養費總計需3萬5,076元（計算
    式：17,076＋6,000×3人＝35,076），其中曾○瑞曾於109年12
    月24日領取南投縣政府發給之補助1,770元、聲請人曾於108
    年9月起至109年9月止領取育兒津貼4萬5,500元（聲請人誤
    載為108年9月起至109年7月止合計3萬8,500元）外，目前聲
    請人除領取認列為收入之租屋補助外，聲請人、未成年子女
    曾○瑞、曾○怡、曾○晴均未領取補助，此有財產及收入狀況
    說明書（見調解卷）、陳報狀、曾○瑞埔里郵局存摺封面及
    內頁影本、聲請人南投中山街郵局存摺封面及內頁影本可查
    （見本院卷第97頁至第99頁、第103頁、第107頁、第123頁
    、第137頁至第145頁）。
  ⑵聲請人個人之必要支出：
　　考量聲請人負債之現況，該日常生活所需費用，自應節制開
    支，不得有超越一般人最低生活標準之享受，否則反失衡平
    ，故依消債條例第64條之2第1項規定，聲請人之必要生活費
    用，應以最近1年衛生福利部或直轄市政府所公告當地區每
    人每月最低生活費1.2倍計算其數額，而核以111年度臺灣地
    區每人每月最低生活費1.2倍為1萬7,076元（計算式：14,23
    0×1.2＝17,076）之計算，除有特殊情形並有證據證明者外，
    本宜以此為度，始得認係必要支出。
  ⑶聲請人扶養3名未成年子女之扶養費支出：
　　聲請人支出未成年子女之扶養費，於考量聲請人與配偶曾浩
    宇平均負擔，及曾○瑞、曾○怡、曾○晴並未固定領取任何補
    助等情，依111年度臺灣地區每人每月最低生活費1.2倍為1
    萬7,076元（計算式：14,230×1.2＝17,076），以此計算曾○
    瑞、曾○怡、曾○晴之扶養費為5萬1,228元（計算式：17,076
    ×3＝51,228），復按聲請人負擔比例計算後為2萬5,614元（
    計算式：51,228×1/2＝25,614）。
  ⑷綜上各情，如以111年度每人每月最低生活費1.2倍計算，聲
    請人及其扶養未成年子女之每月必要支出總額應以4萬2,690
    元（計算式：17,076＋25,614＝42,690）為當，聲請人陳稱其
    每月個人必要支出及未成年子女扶養費總計需3萬5,076元，
    低於上開數額，應屬公允。
　⒋不能清償或有不能清償之虞：
  ⑴依部分相對人陳報債權情形可知，相對人臺灣土地銀行股份
    有限公司陳報本金債權金額為10萬元（利息為政府補貼）、
    相對人馨琳揚企管顧問有限公司陳報本金及利息債權金額為
    6萬2,204元、相對人勞動部勞工保險局陳報本金及利息債權
    金額為2萬6,339元、相對人和潤企業股份有限公司陳報本金
    及利息債權金額為111萬0,060元；另經聲請人陳報有相對人
    甲○○債務2萬0,100元，及第三人二十一世紀數位科技股份有
    限公司、仲信資融股份有限公司已向本院陳報與聲請人間無
    債權債務關係，非本件相對人後，總計聲請人積欠相對人之
    無擔保或無優先權之本金及利息債務總額已達131萬8,703元
    ，有相對人臺灣土地銀行股份有限公司、馨琳揚企管顧問有
    限公司、勞動部勞工保險局、和潤企業股份有限公司陳報狀
    在卷可查。
  ⑵依聲請人之財產狀況為臺灣銀行股份有限公司、臺灣土地銀
    行股份有限公司、中華郵政股份有限公司存款2萬1,520元、
    1元、1萬7,077元及車牌號碼：000-000號普通重型機車外別
    無其他財產，已如上述，堪認聲請人其債務大於財產。
　⑷依聲請人主張目前每月平均收入2萬3,669元，扣除每月必要
    及扶養費支出3萬5,076元後，並無剩餘(計算式：23,669－35
    ,076＝0)，參以聲請人僅餘價值合計約3萬8,598元之財產（
    計算式：21,520＋1＋17,077＝38,598）及積欠之債務累計已達
    131萬8,703元觀之，無論聲請人如何繜節開支，業已入不敷
    出，顯無能力負擔債務之清償，堪認聲請人確有不能清償債
    務之情事，而有藉助清算制度調整其與債權人間之權利義務
    關係而重建其經濟生活之必要，自應許其得藉由清算程序清
    理債務。
四、綜上所述，聲請人依其收入及財產狀況，確有不能清償債務
    或有不能清償之虞之情事，致無法與全體債權人達成前置調
    解，且未經法院裁定開始更生程序或許可和解或宣告破產，
    本院審酌聲請人固僅有存款3萬8,598元，惟名下尚有機車1
    輛，可充清算財團，應有清算實益。此外，聲請人復查無消
    債條例第6條第3項、第8條或第82條第2項所定應駁回清算聲
    請之事由存在，則聲請人聲請清算，核屬有據，自應准許，
    並依首揭規定命司法事務官進行本件清算程序。　
五、裁定如主文。
中　　華　　民　　國　　111 　年　　11 　　月　　7 　日
                  民事第一庭  法　官　葛耀陽
上為正本係照原本作成
本裁定不得抗告。
中　　華　　民　　國　　111 　年　　11　　月　　8 　　日
                              書記官　黃婉淑